【裁判字號】    97,交聲,456
【裁判日期】    980212
【裁判案由】    聲明異議
【裁判全文】
臺灣嘉義地方法院交通事件裁定         97年度交聲字第456號
原處分機關  交通部公路總局嘉義區監理所
異  議  人
即受處分人  甲○○
上列受處分人因違反道路交通管理處罰條例事件，對於交通部公
路總局嘉義區監理所中華民國97年11月24日所為之裁決處分（處
分案號：嘉監裁字第裁70－Ｌ00000000號）聲明異議，本院裁定
如下：
    主  文
原處分撤銷。
甲○○不罰。
    理  由
一、原處分意旨略以：本件異議人即受處分人甲○○於民國97年
    8月3日清晨5時25分，駕駛車牌號碼P7－6407號自用小客車
    ，行經嘉義縣朴子市○○○路與市○路○○路口時，因肇事
    致人受傷而逃逸，經警製單舉發，而於97年11月24日依道路
    交通管理處罰條例第62條第4項等規定，裁處異議人罰鍰新
    臺幣（下同）6千元，並吊扣駕駛執照，1年內禁考等處分。
二、聲明異議意旨略以：伊業經臺灣嘉義地方法院檢察署以97年
    度偵字第5883號為不起訴處分確定，卻又接獲本件裁處，爰
    聲明不服，請求撤銷處分等語。
三、按汽車駕駛人駕駛汽車肇事致人受傷或死亡者，應即採取救
    護措施及依規定處置，並通知警察機關處理，不得任意移動
    肇事汽車及現場痕跡證據，違反者處3千元以上9千元以下罰
    鍰；但肇事致人受傷案件當事人均同意時，應將肇事汽車標
    繪後，移置不妨礙交通之處所。前項駕駛人肇事致人受傷而
    逃逸者，吊銷其駕駛執照，道路交通管理處罰條例第62條第
    3項、第4項定有明文。
四、經查，異議人於97年8月3日清晨5時25分許，駕駛車牌號碼
    P7-6407號自用小客車，沿嘉義縣朴子市○○○路行駛，行
    經文明南路與市○路○○路口時，與沿市東路行駛，亦行經
    上開交岔路口，由黃瑞雄所騎之機車發生擦撞，致黃瑞雄因
    而人車倒地受有臉部、左肘、左腳第三趾擦挫傷等傷害，異
    議人雖曾下車觀看，然嗣即駕駛前揭自用小客車離開現場等
    情，有嘉義縣警察局嘉縣警交字第Ｌ00000000號舉發違反道
    路交通管理事件通知單、原處分機關嘉監裁字第裁70－Ｌ00
    000000號違反道路交通管理事件裁決書各1份附卷可稽（見
    本院卷第17頁、第5頁），並經本院調取臺灣嘉義地方法院
    檢察署97年度偵字第5883號偵查案卷，核閱該案卷附之異議
    人、黃瑞雄筆錄、診斷證明書、道路交通事故現場圖、現場
    照片無誤，固堪認屬實。然據異議人於偵查中辯稱：伊於車
    禍發生後有下車查看黃瑞雄之傷勢，黃瑞雄說沒關係，伊才
    沒叫救護車，也沒有將黃瑞雄送醫救治等語，核與黃瑞雄於
    偵查中陳稱：「…他有下車來看我，問我有沒有怎樣，我說
    不要緊，對方就走了，我沒有留他的電話姓名…我本來不想
    去（醫院），但後來救護車來了，我就坐救護車去醫院治療
    …（本件你不要追究了？）不用了，我覺得這樣很麻煩。（
    對方要離開時有沒有經過你的同意？）有，因為我說不要緊
    。」等語相符，有該署97年8月29日訊問筆錄在卷可參，堪
    認異議人上開所辯可採。且異議人因本件遭警方以肇事致人
    傷害逃逸罪嫌，移送檢察官偵辦之刑事案件部分，亦經該署
    97年度偵字第5883號以其罪嫌不足而為不起訴處分確定，有
    該不起訴處分書及臺灣高等法院被告前案紀錄表各1份存卷
    可考。是本件異議人既於事發時確曾停留在事故現場，下車
    查看黃瑞雄之傷勢，並經黃瑞雄表明不要緊、表示同意後，
    始行離去，異議人之行為即與「逃逸」之要件不符，至為灼
    然。
五、綜上所述，原處分遽依道路交通管理處罰條例第62條第4項
    等規定，裁處異議人罰鍰6千元，並吊扣駕駛執照，1年內禁
    考，容有未洽。是異議人請求撤銷原處分，為有理由，自應
    由本院將原處分撤銷，另為不罰之諭知。
據上論斷，應依道路交通管理處罰條例第87條第2項，道路交通
案件處理辦法第20條前段，裁定如主文。
中    華    民    國    98    年    2     月    12    日
                  交通法庭  法  官  吳育霖
上列正本證明與原本無異。
如不服本裁定，應於裁定送達後5日內向本院提出抗告狀（應附
繕本）。
中    華    民    國    98    年    2     月    12    日
                            書記官  林美芳


司法院資訊處製作；財團法人民間司法改革基金會備份。
